【裁判字號】    97,上易,496
【裁判日期】    980623
【裁判案由】    侵權行為損害賠償
【裁判全文】
臺灣高等法院民事判決                 97年度上易字第496號
上  訴  人  丁○○
                      （送達處所  新莊郵政7-45號信箱）
訴訟代理人  陳伯青
被上  訴人  乙○○
            丙○○
兼上  一人
訴訟代理人  甲○○
上列當事人間侵權行為損害賠償事件，上訴人對於中華民國97年
3 月17日臺灣板橋地方法院96年度訴字第2682號第一審判決提起
上訴，本院於98年6月9日言詞辯論終結，判決如下：
    主  文
原判決關於駁回上訴人後開第二項之訴部分，及訴訟費用之裁判
除確定部分外均廢棄。
被上訴人乙○○應再給付上訴人新臺幣貳萬元，及自民國九十七
年一月六日起至清償日止，按年息百分之五計算之利息。
其餘上訴駁回。
第一審（除確定部分外）及第二審訴訟費用，由被上訴人乙○○
負擔二十五分之一，餘由上訴人負擔。
    事實及理由
一、上訴人主張：被上訴人乙○○、甲○○於民國94年11月23日
    中午至伊位於臺北縣泰山鄉○○路○段273巷17號之11獨資經
    營之順捷企業社，以三字經辱罵伊，並誣指伊沒天良、吃員
    工的錢，對伊有公然侮辱、毀謗之行為。於同日晚上6 時許
    ，被上訴人甲○○、丙○○再次前來，辱罵伊公司員工即原
    審共同原告陳伯青，甲○○並毀損伊公司財物。被上訴人前
    開行為，已致伊之名譽、信用受有損害，並造成伊公司倒閉
    。其等公然侮辱、毀謗行為各造成伊新臺幣（下同）1 百萬
    元之損害，故被上訴人應賠償伊2 百萬等情。爰依侵權行為
    之法律關係，求為命被上訴人給付伊2 百萬元，及自起訴狀
    繕本送達翌日即97年1月6日起至清償日止，按年息5%計算之
    利息之判決。原審判命被上訴人乙○○給付上訴人1 萬元之
    本息，並駁回上訴人其餘之訴。上訴人就其敗訴之部分，提
    起部分上訴。上訴聲明：(一)原判決關於駁回上訴人後開第二
    項之訴部分廢棄。(二)上開廢棄部分，被上訴人應連帶給付上
    訴人50萬元，及自97年1月6日起至清償日止，按年息5%計算
    之利息（原審駁回共同原告陳伯青之請求、駁回上訴人超過
    51萬元之請求部分；判命被上訴人乙○○給付部分，未據彼
    等聲明不服，均告確定）。
二、被上訴人則以：被上訴人乙○○於94年9月8日任職於順捷企
    業社，並於同年月21日無故遭上訴人辭退。乙○○任職期間
    得請求之11日之薪資（以下稱系爭薪資），上訴人以公司規
    定為由，告知乙○○於同年11月15日始得領取。是日，乙○
    ○依約前往順捷企業社，上訴人復以公司未撥款為由，要求
    於同年月21日再來領取。惟乙○○於該日偕同被上訴人甲○
    ○前往，上訴人竟告知其已將系爭薪資提存。乙○○係因上
    訴人藉故刁難致多次往返奔波，而與上訴人發生爭執，甲○
    ○僅在旁勸阻，未曾辱罵上訴人。又被上訴人甲○○、丙○
    ○因不忍乙○○為此問題奔波，於同日晚間再次前去詢問上
    訴人，未對上訴人為恐嚇、妨礙自由或公然侮辱等行為。況
    上訴人出面時，已有警察在場，伊等並未與上訴人交談等語
    ，資為抗辯。並答辯聲明：上訴駁回。
三、查上訴人以被上訴人有前揭行為而向臺灣板橋地方法院檢察
    署告訴乙○○、甲○○涉犯恐嚇、公然侮辱、搶奪罪嫌，甲
    ○○另犯毀損罪嫌，丙○○涉犯恐嚇、毀損罪嫌，經該署檢
    察官以97年度調偵字第277 號案件為不起訴處分，上訴人不
    服聲請再議，並經臺灣高等法院檢察署駁回再議之聲請等事
    實，為兩造所不爭，復有不起訴處分書、處分書影本附於本
    院卷可稽（見本院卷第107-111 頁），並經本院調閱該卷宗
    核閱屬實，堪信為真實。
四、上訴人主張，被上訴人前開公然侮辱、毀損、搶奪、恐嚇、
    毀謗之行為已侵害伊名譽及信用，應賠償51萬元云云，為被
    上訴人所否認，並以前揭情詞置辯。經查：
  (一)依上訴人所提錄音帶及譯文內容，為乙○○、甲○○於94年
    11月某日中午與上訴人發生爭執之對話錄音。乙○○並不否
    認當日其有以三字經辱罵上訴人，且上開錄音帶之錄音內容
    ，乙○○確實有以：「你這垃圾公司。」「幹你娘」等言語
    辱罵上訴人（見原審卷第90頁），足使上訴人之名譽受損。
    是上訴人主張乙○○應負侵害其名譽權之損害賠償責任，即
    非無據。至上開錄音內容，並無被上訴人丙○○部分，亦無
    甲○○為辱罵或毀謗丁○○之言語，是由該錄音內容，不能
    證明甲○○、丙○○有何公然侮辱、毀謗上訴人之情事。
  (二)上訴人次主張，被上訴人涉有恐嚇、搶奪罪嫌等情，業經前
    開不起訴處分認定，被上訴人乙○○、甲○○縱有說出「薪
    水不給就不讓你公司開下去」之詞，惟依當時事件發生地點
    為上訴人經營「順捷企業社」，有多名員工在場，應不致上
    訴人心生恐懼，且觀諸錄音內容為雙方就薪資問題發生爭吵
    ，言語衝突在所難免，該言語係乙○○、甲○○氣憤之餘所
    為之情緒宣洩等，而認不構成恐嚇罪，再上訴人告訴被上訴
    人乙○○、甲○○強奪罪嫌部分亦無積極證據足以證明，是
    均不足認定，被上訴人有前開行為。至上訴人主張，被上訴
    人丙○○、甲○○毀損伊公司財物，侵害伊名譽及信用一節
    ，固據甲○○自承順捷企業社木板隔間牆之破洞為其情急之
    下捶打所造成，伊願意處理等語，惟此行為並未侵害上訴人
    之名譽及信用，上訴人主張，其名譽及信用因上開行為受有
    損害，即不可採。而上訴人亦未證明丙○○有何毀損其財物
    之行為，其據以向丙○○主張，亦不可採。
五、按因故意或過失，不法侵害他人之權利者，負損害賠償責任
    ；不法侵害他人之身體、健康、名譽、自由、信用、隱私、
    貞操，或不法侵害其他人格法益而情節重大者，被害人雖非
    財產上之損害，亦得請求賠償相當之金額，民法第184條第1
    項前段、第195條第1項前段分別定有明文。本件被上訴人乙
    ○○不法侵害上訴人之名譽既經認定，對於上訴人因而所受
    之非財產上損害，自應負賠償責任。本院審酌乙○○為初中
    畢業，原於上訴人獨資經營之順捷企業社擔任司機，因薪資
    問題而引發爭執，且其目前無業，並罹患癌症，有其所提民
    事答辯狀、財團法人佛教慈濟綜合醫院診斷證明書影本附卷
    可參（見原審卷第65、72頁）；上訴人為東海高工畢業，原
    為職業軍人，後則經營順捷企業社，自稱現已倒閉，及本件
    侵權情節尚非嚴重等一切情況，認上訴人請求之非財產上損
    害賠償，應以3 萬元為妥適，逾此數額之請求，為無理由。
    至上訴人主張甲○○、丙○○侵害其名譽及信用一節，既無
    法舉證證明之，故其請求甲○○、丙○○為賠償，自屬無據
    。
六、綜上所述，上訴人本於侵權行為法律關係請求被上訴人乙○
    ○給付3 萬元，及自訴狀繕本送達翌日即97年1月6日起至清
    償日止，按年息5%計算之利息，洵屬有據，應予准許。逾此
    範圍之主張，即屬無據，應予駁回。原審就上開應准許部分
    ，僅判命乙○○給付1萬元之本息，就其餘2萬元本息為上訴
    人敗訴之判決，尚有未洽。上訴意旨求予廢棄改判，為有理
    由。爰由本院就此部分予以廢棄，改判如主文第2 項所示。
    至於上訴人之請求不應准許部分，原審為上訴人敗訴之判決
    ，經核於法並無不合，上訴意旨聲明廢棄改判，為無理由，
    應駁回其上訴。
七、據上論結，本件上訴為一部有理由，一部無理由。依民事訴
    訟法第450條、第449條第1項、第79條、第85條第1項但書，
    判決如主文。
中    華    民    國    98    年     6    月    23    日
                    民事第十一庭
                        審判長法  官  鄭雅萍
                              法  官  徐福晉
                              法  官  詹文馨
正本係照原本作成。
不得上訴。
中    華    民    國    98    年    6     月    25    日
                              書記官   洪秋帆


司法院資訊處製作；財團法人民間司法改革基金會備份。
